臺灣彰化地方法院刑事判決　　　　　100年度訴字第316號
公　訴　人　臺灣彰化地方法院檢察署檢察官
被　　　告　陳宥辛
上列被告因違反毒品危害防制條例案件，經檢察官提起公訴（
100 年度毒偵字第631號），本院以簡式審判程序判決如下：
    主    文
陳宥辛施用第一級毒品，累犯，處有期徒刑柒月；扣案含有第一
級毒品海洛因殘渣之塑膠袋壹個沒收銷燬之。又施用第二級毒品
，累犯，處有期徒刑肆月，扣案之第二級毒品甲基安非他命壹包
（驗餘淨重零點貳貳陸壹公克）及含有第二級毒品甲基安非他命
殘渣之玻璃吸食器壹只均沒收銷燬之。應執行有期徒刑拾月，扣
案含有第一級毒品海洛因殘渣之塑膠袋壹個及第二級毒品甲基安
非他命壹包（驗餘淨重零點貳貳陸壹公克）及含有第二級毒品甲
基安非他命殘渣之玻璃吸食器壹只均沒收銷燬之。
一、犯罪事實
（一）陳宥辛前於民國89年間，因施用毒品案件，經法院裁定送
      觀察勒戒後，因認無繼續施用毒品傾向，而於89年10月18
      日執行完畢釋放出所。又於90年間，再因施用毒品案件，
      經法院裁定送觀察勒戒後，仍認無繼續施用毒品傾向，而
      於90年12月14日執行完畢釋放出所。另因竊盜案件，經本
      院以97年度易字第1252號判決分別判處有期徒刑3 月、共
      3 罪，定應執行刑為有期徒刑10月確定，於99年4 月2 日
      執行完畢（本案因而構成累犯）。
（二）詎陳宥辛猶不知悔改，竟分別基於施用第一級毒品海洛因
      及第二級毒品甲基安非他命之犯意，先於100 年1 月7 日
      下午7 時許，在停放於彰化縣溪州鄉○○路旁、車牌號碼
      8251-C6 號自用小客車內，以將第一級毒品海洛因摻水再
      以注射針筒注射身體血管之方式，施用第一級毒品海洛因
      1 次。後於100 年1 月8 日上午7 時許，在彰化縣田尾鄉
      ○○路旁，以將甲基安非他命置於玻璃球內燒烤後吸食所
      生煙霧之方式，施用第二級毒品甲基安非他命1 次。嗣於
      100 年1 月8 日上午9 時30分許，在彰化縣田尾鄉○○村
      ○○路與外環道路口，因另涉竊盜案件（另由檢察官偵查
      中）為警查獲，而於未被有偵查犯罪職權之機關或公務員
      發覺本次之施用毒品犯行前，即主動提出其所有、均供己
      施用之第二級毒品甲基安非他命1 包（驗餘淨重0.2261公
      克）、含有第一級毒品海洛因殘渣之塑膠袋1 個、含有第
      二級毒品甲基安非他命殘渣之玻璃吸食器1 只供警方查扣
      ，向詢問之員警供承本案之施用第一級及第二級毒品犯行
      ，自首而接受裁判，並同意由員警採集其尿液送驗，檢驗
      結果確呈海洛因之代謝物嗎啡陽性反應及甲基安非他命陽
      性反應。
（二）案經彰化縣警察局員林分局報告臺灣彰化地方法院檢察署
      檢察官偵查起訴。
二、理由
（一）被告於本院準備程序中，就上揭犯罪事實均為有罪之陳述
      ，且所犯係死刑、無期徒刑、最輕本刑為3 年以上有期徒
      刑以外之罪，經本院合議庭依刑事訴訟法第273 條之1第1
      項之規定，裁定由受命法官1 人獨任進行簡式審判程序。
（二）上揭犯罪事實，業據被告於警詢時及偵審中坦承不諱，並
      有彰化縣警察局員林分局扣押筆錄、該分局委託檢驗尿液
      代號與真實姓名對照單、取出扣案物照片及詮昕科技股份
      有限公司出具之濫用藥物尿液檢驗報告各1 紙在卷可佐。
      又扣案之塑膠袋1 個經檢驗含有第一級毒品海洛因成份、
      透明結晶物1 包檢出甲基安非他命，玻璃吸食器1 只經檢
      驗亦含有甲基安非他命，有行政院衛生署草屯療養院鑑定
      書1 份附卷可憑。足認被告之自白與事實相符，足以採信
      ，被告確有施用第一級毒品海洛因及第二級毒品甲基安非
      他命之犯行至為明確。
（三）按修正毒品危害防制條例就施用毒品者，僅於「初犯」及
      「5 年後再犯」二種情形，有其追訴條件之限制，即須於
      初犯經觀察、勒戒或強制戒治釋放後，5 年內均無施用毒
      品之行為，始能認其前所實施之觀察、勒戒或強制戒治已
      足遮斷毒癮，而得於5 年後再犯時，再予適用初犯之規定
      ，重行觀察、勒戒等程序；倘5 年內已經再犯，被依法追
      訴處罰，縱其第3 次（或第3 次以上）施用毒品之時間在
      初犯釋放5 年以後，即與「5 年後再犯」之情形有別，且
      因已於「5 年內再犯」，顯見其再犯率甚高，原實施觀察
      、勒戒或強制戒治，已無法收其實效，而無5 年戒斷期之
      存在，自無再經觀察、勒戒及強制戒治之必要，應由檢察
      官逕行起訴（最高法院95 年 度台非字第59號判決、95年
      度台非字第65號判決及95年度第7 次刑事庭會議決定足供
      參照）。本件被告前於89年間，因施用毒品案件，經法院
      裁定送觀察勒戒後，於89年10月18日執行完畢釋放出所。
      又於90年間，再因施用毒品案件，經法院裁定送觀察勒戒
      後，於90年12月14日執行完畢釋放出所，有臺灣高等法院
      被告前案紀錄表可查，揆諸前開最高法院判決及決議，因
      被告於89年後之5 年內，業有施用毒品之行為，則本次被
      告於97年12月13日再次施用毒品之犯行，即與5 年後再犯
      之情形有別，自應逕行起訴。
（四）核被告所為，係犯毒品危害防制條例第10條第1 項、第2
      項之施用第一級、第二級毒品罪。被告持有第一、二級毒
      品進而施用，其持有第一、二級毒品之低度行為，應各為
      其施用第一、二級毒品之高度行為吸收，不另論罪。被告
      所犯施用第一級毒品海洛因及施用第二級毒品甲基安非他
      命之犯行，犯意各別，行為互殊，應予分論併罰。又被告
      有上開犯罪事實欄所載之前科紀錄，有臺灣高等法院被告
      前案紀錄表1 份在卷為憑，其於有期徒刑執行完畢後，5
      年內故意再犯本件有期徒刑以上之罪，均為累犯，均應依
      刑法第47條第1 項之規定加重其刑。
（五）又被告之施用毒品犯行，於犯罪後未被有偵查犯罪職權之
      機關或公務員發覺前，即主動向詢問員警供承施用毒品犯
      行，自首而接受裁判，業據被告供陳明確（參警詢筆錄）
      ，並有警員林志陽之職務報告1 只附卷足佐，爰依刑法第
      62 條 前段規定減輕其刑。被告之刑有加重及減輕，依法
      先加後減。至於被告主張有所謂供出毒品來源，因而查獲
      其他正犯或共犯一情，就此，承辦警員林志陽答覆稱：被
      告並未主動供出毒品上游，僅稱該毒品是在彰化縣溪州鄉
      ○○路旁向綽號「阿國」之人購買，並稱不知「阿國」如
      何聯絡，僅知「阿國」約30歲、170 公分高，其他均沒有
      交代清楚等語，有該警員職務報告1 份附卷得憑，被告所
      為顯與供出毒品來源因而查獲其他正犯或共犯之情形有別
      ，無從據以減輕其刑，附此敘明。
（六）量刑理由：爰審酌被告經觀察、勒戒之執行後，猶未能體
      認毒品危害己身之鉅，及早謀求脫離毒害之道，反而於出
      監後再犯，未見收斂、警惕，無視於毒品對於自身健康之
      戕害及國家對於杜絕毒品犯罪之禁令，自有使其接受相當
      時期監禁以敦化性情之必要，再審酌被告犯罪之動機、方
      法、手段、所生危害，暨犯後到庭坦承犯行、態度良好，
      並有自首減輕等一切情狀，分別量處如主文所示之刑，並
      定應執行刑。
（七）扣案之第二級毒品甲基安非他命1 包（驗餘淨重0.2261公
      克），應依毒品危害防制條例第18條第1 項前段之規定沒
      收銷燬。又扣案之含有海洛因殘渣之塑膠袋1 個及含有甲
      基安非他命殘渣之玻璃吸食器1 只顯分別與殘留之第一級
      毒品海洛因、第二級毒品甲基安非他命難以完全分離，均
      應依毒品危害防制條例第18條第1 項前段之規定，連同殘
      留之微量海洛因、甲基安非他命一併予以宣告沒收銷燬之
      。
三、應適用之法條：
（一）刑事訴訟法第273 條之1 第1 項，第299 條第1 項前段、
      第310 條之2 、第454 條第1項。
（二）毒品危害防制條例第10條第1 項、第2 項、第18條第1 項
      前段。
（三）刑法第11條前段、第47條第1 項、第62條前段、第51條第
      5款。
四、如不服本件判決，得自收受送達之日起10日內，向本院提起
    上訴。
本案經檢察官陳隆翔到庭執行職務。
中    華    民    國   100    年    3     月    31    日
                  刑事第五庭    法  官  周淡怡
以上正本證明與原本無異。
如不服本判決應於收受判決後10日內向本院提出上訴書狀，並應
敘述具體理由；其未敘述上訴理由者，應於上訴期間屆滿後20日
內向本院補提理由書（均須按他造當事人之人數附繕本）「切勿
逕送上級法院」。
中    華    民    國   100    年    3     月    31    日
                                書記官  陳文新
附錄論罪科刑法條全文
毒品危害防制條例第10條
施用第一級毒品者，處6月以上5年以下有期徒刑。
施用第二級毒品者，處3年以下有期徒刑。